臺灣板橋地方法院刑事判決　　　　　　　　　　　　　九十年度交易字第六三八號
　　公　訴　人　臺灣板橋地方法院檢察署檢察官
　　被　　　告　甲○○
右列被告因公共危險案件，經檢察官聲請簡易判決處刑（九十年度偵字第一六四○四
號），本院三重簡易庭認不宜以簡易判決處刑（九十年度重交簡字第三四一號），移
由本院依通常程序審理，本院判決如左：
    主  文
甲○○無罪。
    理  由
一、公訴意旨略以：被告甲○○於民國（下同）九十年八月十日零時許，在飲酒後已
    達不能安全駕駛動力交通工具之程度，仍駕駛車牌號碼ＬＱＰ－九七九號重機車
    行駛，途經臺北縣新莊市○○路八十五號前時，為警查獲。嗣警對被告實施呼氣
    酒測，發現其酒精濃度已達○．八八ＭＧ／Ｌ，認有刑法第一百八十五條之三之
    罪嫌。
二、按犯罪事實應依證據認定之，無證據不得推定其犯罪事實；又不能證明被告犯罪
    者，應諭知無罪之判決；刑事訴訟法第一百五十四條、第三百零一條第一項分別
    定有明文。又犯罪事實之認定，應憑真實之證據，倘證據是否真實尚欠明確，自
    難以擬制推測之方法，為其判斷之基礎；而認定犯罪事實之證據係指足以認定被
    告確有犯罪行為之積極證據而言，該項證據自須適合於被告犯罪事實之認定，始
    得採為斷罪資料，最高法院五十三年著有臺上字第六五六號、二十九年上字第三
    一０五號判例。且刑事訴訟上證明之資料，無論其為直接或間接證據，均須達於
    通常一般之人均不致有所懷疑，而得確信其為真實之程度，始得據為有罪之認定
    ，若其關於被告是否犯罪之證明未能達此程度，而有合理懷疑之存在，致使無從
    形成有罪之確信，根據「罪證有疑，利於被告」之證據法則，即不得遽為不利被
    告之認定，亦有最高法院七十六年度臺上字第四九八六號判例可稽。其以情況證
    據（即間接證據）斷罪時，尤須基於該證據在直接關係上所可證明之他項情況事
    實，本乎推理作用足以確證被告有罪，方為合法，不得徒憑主觀上之推想，將一
    般經驗上有利被告之其他合理情況逕予排除，此觀諸最高法院三十二年上字第六
    十七號判例意旨亦甚彰明。且告訴人之告訴，係以使被告受刑事訴追為目的，是
    其陳述是否與事實相符，仍應調查其他證據以資審認，最高法院五十二年臺上字
    第一三○○號判例明揭此旨。
三、又按，刑法第一百八十五條之三醉態駕駛罪，除須有服用酒類或其他相類之物之
    行為外，尚具有不能安全駕駛動力交通工具而駕駛之犯行，始足當之。前揭被告
    甲○○於九十年八月十日凌晨左右，在臺北縣新莊市友人住處飲酒後，騎乘機車
    由臺北縣新莊市○○路往大觀街方向行駛，嗣為警攔檢，發現呼氣酒精濃度高達
    ○．八八ＭＧ／Ｌ，迭據被告於警訊及本院審理時坦承不諱（詳參偵查卷第第四
    頁反面九十年八月十日警訊筆錄、本院九十一年一月八日審判筆錄）；而被告為
    警攔查實施酒精呼氣測試結果，高達○．八八ＭＧ／Ｌ，此亦有酒測結果單影本
    一件在卷可稽，因此，被告前開不利於己之自白，應與事實相符。惟就被告是否
    不能安全駕駛動力交通工具而駕駛，此觀諸下列證人之證述即明：
（一）、證人即對被告實施攔查之警察丙○○到庭證言：「這是由我來舉發，當時我
        們是設路障例行攔檢，被告騎機車過來時，我們有聞到酒味，當時我們攔查
        是每一部經過的車輛都會檢查，我並沒有發現被告在騎機車過程中有搖晃的
        情況，以我的觀察，被告騎機車的情形與一般騎機車人的情形相同，我在通
        知單上所寫的時間就是實施酒測的時間，得知被告酒測結果，就把被告帶到
        派出所交給乙○○製作筆錄，我們實施攔檢的地點距離新莊派出所的車程大
        約是二分鐘，我們是開車載被告去派出所」（詳參本院九十一年一月八日審
        判筆錄），並有臺北縣警察局舉發違反道路交通管理事件通知單記載「違規
        時間九十年八月十日一時」之影本一件在卷可憑。
（二）、又查，證人即對被告製作筆錄之警察乙○○亦到庭證言：「（對平衡檢測紀
        錄表、觀察紀錄表有何意見？）這是我在派出製作的，檢測時間所記載的是
        測驗完畢的時間，是丙○○把被告帶到派出所，我看被告並沒有喝醉酒的狀
        況，我就對被告實施測試，被告測試的結果都合格，且被告身上還有酒味，
        至於觀察紀錄表中，在觀察結果中沒有打勾是因為我認為被告並沒有觀察結
        果中所列的情形」（詳參本院九十一年一月八日審判筆錄）；而對照被告於
        九十年八月十日凌晨一時二十五分時，由證人乙○○實施「汽機車駕駛人酒
        後生理協調平衡檢測紀錄」之檢測認定為能安全駕駛，有臺北縣警察局新莊
        分局汽機車駕駛人酒後生理協調平衡檢測紀錄一紙在卷可考；又於同日凌晨
        一時三十八分，由證人乙○○觀察認被告並無符合「刑法第一百八十五條之
        三案件測試觀察紀錄表」之「觀察結果」欄中所示之無法安全駕駛之情形，
        此有該觀察紀錄表一件附卷足參。
（三）、綜上以觀，被告於九十年八月十日一時左右駕駛機車為警即證人丙○○攔查
        時，並無不能安全駕駛之情事，緊接於同日二十五分後實施「汽機車駕駛人
        酒後生理協調平衡檢測紀錄」及同日一時三十分由證人乙○○紀錄之「刑法
        第一百八十五條之三案件測試觀察紀錄表」中，亦認被告並無不能安全駕駛
        之情事，縱使酒後駕車行為不值得鼓勵，然以被告酒測不合格，卻無不能安
        全駕駛之情形，自與刑法第一百八十五條之三醉態駕駛罪之構成要件不符，
        無從以該罪相繩。此外，復查無其他積極證據足認被告有何醉態駕駛之犯行
        ，既不能證明被告犯罪，當應為其無罪之諭知。
據上論斷，應依刑事訴訟法第四百五十一條之一第四項但書、第三百零一條第一項，
判決如主文。
本案經檢察官馬中琍到庭執行職務
中　　華　　民　　國　　　九十一　　　年　　　一　　　月　　二十二　　日
          臺灣板橋地方法院刑事第二庭
                                          法　官   高　　玉　　舜
右正本證明與原本無異。
如不服本判決，應於判決送達後十日內，向本院提出上訴狀。
                                          書記官   田　　世　　杰
中　　華　　民　　國　　　九十一　　　年　　　一　　　月　　二十三　　日
